臺灣臺中地方法院刑事判決
110年度交訴字第87號
公  訴  人  臺灣臺中地方檢察署檢察官
被      告  紀世偉


上列被告因公共危險等案件，經檢察官提起公訴（109年度偵字
第38069號），被告就被訴事實為有罪之陳述，經本院告知簡式
審判程序之旨，並聽取檢察官及被告之意見後，本院合議庭裁定
由受命法官獨任依簡式審判程序審理，判決如下：
    主    文
紀世偉汽車駕駛人，無駕駛執照駕車犯過失傷害罪，處有期徒刑
參月，如易科罰金，以新臺幣壹仟元折算壹日；又犯駕駛動力交
通工具發生交通事故，致人傷害而逃逸罪，累犯，處有期徒刑陸
月，如易科罰金，以新臺幣壹仟元折算壹日。應執行有期徒刑柒
月，如易科罰金，以新臺幣壹仟元折算壹日。
    犯罪事實
一、紀世偉為無駕駛執照之人，於民國109年10月7日中午12時20
    分許，騎乘車牌號碼000-0000號普通重型機車上路，嗣於同
    日中午12時53分許，沿臺中市北屯區大連路1段由中清路2段
    往中清東一街方向行駛至臺中市○○區○○路0段00號前時，本
    應注意車前狀況及兩車並行之間隔，並隨時採取必要之安全
    措施、行車速度應遵守當地速限時速50公里，且超車時應於
    前車左側保持半公尺以上之間隔超過，依當時天候晴、日間
    自然光線、路面鋪裝柏油、乾燥、無缺陷、無障礙物，視距
    良好等無不能注意情事，竟疏未注意及此，以時速約60公里
    超速行駛，且未保持半公尺以上之間隔欲自前車左側超越，
    適李若菲騎乘車牌號碼000-0000號普通重型機車搭載廖怡君
    ，同向行駛在其前方欲左轉，2車因而發生碰撞，李若菲、
    廖怡君及機車均倒地，致李若菲受有左側膝部擦傷、左側手
    肘擦傷之傷害，廖怡君受有左側膝部擦傷、左側手部擦傷之
    傷害。詎紀世偉明知發生交通事故，李若菲、廖怡君因此受
    傷，仍基於駕駛動力交通工具發生交通事故，致人傷害而逃
    逸之犯意，未採取救護措施，亦未報警等候處理，即駕車逃
    逸。嗣員警獲報到場處理，並調閱監視器影像，循線查悉上
    情。
二、案經李若菲、廖怡君訴由臺中市政府警察局第五分局報告臺
    灣臺中地方檢察署檢察官偵查起訴。
    理    由
壹、程序部分
    本案被告紀世偉被訴公共危險等一案，為死刑、無期徒刑、
    最輕本刑為3年以上有期徒刑之罪或高等法院管轄第一審案
    件以外之案件，且被告於本院準備程序時就被訴事實為有罪
    之陳述，經本院告知簡式審判程序之旨，聽取檢察官及被告
    之意見後，認無不得或不宜改依簡式審判程序進行之情形，
    爰依刑事訴訟法第273條之1第1項規定，進行簡式審判程序
    ，是本案之證據調查，依刑事訴訟法第273條之2規定，不受
    同法第159條第1項、第161條之2、第161條之3、第163條之1
    及第164條至第170條規定之限制。
貳、實體部分
一、認定犯罪事實所憑證據及理由
　㈠上揭犯罪事實，業據被告於本院審理時坦承不諱，核與證人
    即告訴人李若菲於警詢及偵查中之指述（見偵字卷第53-57
    頁、第97-98頁、第138-139頁）、證人即告訴人廖怡君於警
    詢及偵查中之指述（見偵字卷第59-63頁、第139-140頁）相
    符，並有職務報告、告訴人2人之衛生福利部臺中醫院診斷
    證明書、臺中市政府警察局道路交通事故初步分析研判表、
    道路交通事故現場圖、道路交通事故調查報告表㈠、㈡、現場
    及車損照片、監視器影像擷圖照片、臺中市政府警察局道路
    交通事故肇事人自首情形紀錄表、車號查詢機車車籍、證號
    查詢機車駕駛人及監視器影像光碟附卷可稽（見偵字卷第43
    頁、第65-75頁、第79-93頁、第103-109頁，光碟置於偵字
    卷光碟片存放袋），足認被告所為任意性自白與事實相符，
    洵堪採信。
　㈡按汽車行駛時，行車速度，依速限標誌或標線之規定，無速
    限標誌或標線者，行車時速不得超過50公里；駕駛人應注意
    車前狀況及兩車並行之間隔，並隨時採取必要之安全措施，
    不得在道路上蛇行，或以其他危險方式駕車，且超車時，應
    顯示左方向燈並於前車左側保持半公尺以上之間隔超過，行
    至安全距離後，再顯示右方向燈駛入原行路線，道路交通安
    全規則第93條第1項第1款、第94條第3項及第101條第1項第5
    款分別訂有明文，此為汽（機）車駕駛人應盡之注意義務，
    被告為本案事故發生時之機車駕駛人，雖未領有合格駕駛執
    照，仍不得解免其騎乘機車上路應遵守上開規定之注意義務
    。依本案交通事故發生時天候晴、日間自然光線、路面鋪裝
    柏油、乾燥、無缺陷、無障礙物，視距良好等情，有道路交
    通事故調查報告表㈠附卷可佐（見偵字卷第73頁），客觀上
    並無不能注意之情事，依被告之智識程度、能力亦無不能注
    意之情形，竟於行經本案事故地點時，疏未注意當地速限及
    車前狀況，超速以時速60公里行駛，超車時亦未注意與同向
    行駛在其前方、由告訴人李若菲騎乘之機車保持半公尺以上
    間距，致與告訴人李若菲騎乘之機車發生碰撞，被告就本案
    事故之發生即有過失。告訴人2人復因本案事故，分別受有
    如犯罪事實欄所載之傷害結果，被告上開過失行為與告訴人
    2人所受傷害間具有相當因果關係至明。
　㈢綜上所述，本案事證業已明確，被告犯行堪以認定，應依法
    論科。
二、論罪科刑
　㈠行為後法律有變更者，適用行為時之法律，但行為後之法律
    有利於行為人者，適用最有利於行為人之法律，刑法第2條
    第1項定有明文。本案被告行為後，刑法第185條之4規定於1
    10年5月28日修正、同年月30日施行，修正前原規定：「駕
    駛動力交通工具肇事，致人死傷而逃逸者，處1年以上7年以
    下有期徒刑」；修正後則規定：「駕駛動力交通工具發生交
    通事故，致人傷害而逃逸者，處6月以上5年以下有期徒刑；
    致人於死或重傷而逃逸者，處1年以上7年以下有期徒刑（第
    1項）。犯前項之罪，駕駛人於發生交通事故致人死傷係無
    過失者，減輕或免除其刑（第2項）」，就被告涉犯駕駛動
    力交通工具發生交通事故，致人傷害而逃逸罪嫌而言，經比
    較修正前、後之規定，新法較有利於被告，依刑法第2條第1
    項但書規定，應適用被告行為後之新法，即修正後刑法第18
    5條之4第1項前段規定。
　㈡次按汽車駕駛人，無駕駛執照駕車、酒醉駕車、吸食毒品或
    迷幻藥駕車、行駛人行道或行經行人穿越道不依規定讓行人
    優先通行，因而致人受傷或死亡，依法應負刑事責任者，加
    重其刑至2分之1，道路交通管理處罰條例第86條第1項定有
    明文。該項加重係對於加害人為汽（機）車駕駛人，於從事
    駕駛汽（機）車之特定行為時，因而致人受傷或死亡之特殊
    行為要件予以加重，屬刑法分則加重之性質而成為另一獨立
    之罪。被告於本案事故發生時，未考領合格普通重型機車之
    駕駛執照，仍騎乘普通重型機車上路，並因其過失行為致告
    訴人2人受傷，是核被告所為，係犯道路交通管理處罰條例
    第86條第1項、刑法第284條前段之汽車駕駛人，無駕駛執照
    犯過失傷害罪，及刑法第185條之4第1項前段之駕駛動力交
    通工具發生交通事故，致人傷害而逃逸罪。
　㈢被告以一行為致告訴人2人受傷，侵害數法益，為想像競合犯
    ，應從一重之汽車駕駛人，無駕駛執照犯過失傷害罪處斷。
    被告所犯汽車駕駛人，無駕駛執照犯過失傷害罪、駕駛動力
    交通工具發生交通事故，致人傷害而逃逸罪間，犯意各別、
    行為互殊，應分論併罰。
　㈣被告無駕駛執照騎乘普通重型機車上路，致告訴人2人受傷，
    依法應負刑事責任，故其所犯汽車駕駛人，無駕駛執照犯過
    失傷害罪部分，應依道路交通管理處罰條例第86條第1項規
    定，加重其刑。
　㈤被告本案駕駛動力交通工具發生交通事故，致人傷害而逃逸
    犯行雖符合累犯之要件，惟不予加重其刑：
　⒈被告前因違反毒品危害防制條例、不能安全駕駛案件，分別
    經法院判決確定後，經本院以103年度聲字第2821號裁定應
    執行有期徒刑2年確定，於104年10月16日縮短刑期假釋出監
    ，於105年1月15日縮刑期滿，假釋未經撤銷視為執行完畢（
    下稱前案）等情，有臺灣高等法院被告前案紀錄表在卷可參
    （見本院卷第15-37頁），其受徒刑執行完畢後5年內，故意
    再犯本案有期徒刑以上之駕駛動力交通工具發生交通事故，
    致人傷害而逃逸罪，為累犯。
　⒉然按刑法第47條第1項規定，不分情節，基於累犯者有其特別
    惡性及對刑罰反應力薄弱等立法理由，一律加重最低本刑，
    於不符合刑法第59條所定要件之情形下，致生行為人所受之
    刑罰超過其所應負擔罪責之個案，其人身自由因此遭受過苛
    之侵害部分，對人民受憲法第8條保障之人身自由所為限制
    ，不符憲法罪刑相當原則，牴觸憲法第23條比例原則。於此
    範圍內，有關機關應自本解釋公布之日起2年內，依本解釋
    意旨修正之。於修正前，為避免發生上述罪刑不相當之情形
    ，法院就該個案應依本解釋意旨，裁量是否加重最低本刑，
    此為司法院大法官釋字第775號解釋所明示。本院斟酌刑罰
    具有特別預防目的，課與行為人處罰同時，期能建立行為人
    正確法治觀念、促使行為人回復社會並預防其未來再犯等內
    涵，被告本案駕駛動力交通工具發生交通事故，致人傷害而
    逃逸犯行之犯罪時間距前案執行完畢已近5年，所犯前案違
    反毒品危害防制條例部分，與上開犯行之犯罪類型、罪質、
    目的、手段及法益侵害結果有別；前案不能安全駕駛部分，
    性質上係課與駕駛人駕車上路前不得為法律禁止行為之事前
    義務，與上開犯行係課與駕駛人駕車發生交通事故後之救助
    義務，規範目的、犯罪手段仍未盡相同，且被告尚無與本案
    相類之前案紀錄，堪認其守法意識未至薄弱，兼衡本案告訴
    人2人所受傷害尚屬輕微，被告犯後已坦認犯行，和告訴人2
    人調解成立後為部分履行（見本院卷第119頁）等情節，認
    被告所為上開犯行，固不符合刑法第59條規定之要件，惟若
    依累犯之規定加重其刑，令其無接受易刑處分之機會而入監
    執行，有悖於首揭刑罰目的及過度侵害人身自由之疑慮。
　⒊準此，被告於前案執行完畢後5年內為上開犯行，雖構成累犯
    ，經本院依據法益侵害嚴重性等本案犯罪情節、被告犯後態
    度及個人情狀等情，依比例原則綜合考量，參酌司法院大法
    官釋字第775號解釋意旨，就其所犯駕駛動力交通工具發生
    交通事故，致人傷害而逃逸罪部分，不依刑法第47條第1項
    規定加重其刑。
三、爰以行為人之責任為基礎，審酌被告本即不應無照駕駛，騎
    車上路後又違反駕駛人之注意義務，致發生本案交通事故，
    造成告訴人2人受傷，復因個人因素，未留下任何聯絡資料
    、未報案亦未採取必要救護措施即離開現場，幸而告訴人2
    人之傷勢均無大礙，又被告犯後坦承犯行，與告訴人2人調
    解成立，然屆期均未履行，經告訴人2人循強制執行之救濟
    途徑未果，迄至本院準備程序時始為部分賠償，稍微彌補告
    訴人2人所受損害，實無可取，兼衡被告自陳國中畢業、目
    前療養中、經濟狀況勉持、無需其扶養或照顧之人、除腿部
    更換關節外，尚無其他疾病（見本院卷第130頁）等一切情
    狀，分別量處如主文所示之刑，併諭知易科罰金之折算標準
    。另斟酌數罪併罰之恤刑性質及罪刑相當原則，被告所犯2
    罪之犯罪類型、罪質、手段未盡相同，行為主觀惡性有別，
    犯罪時間、地點同一，溯其緣由，乃出於同一交通事故之連
    續進程等情，定其應執行如主文所示之刑，併諭知易科罰金
    之折算標準。
據上論斷，應依刑事訴訟法第273條之1第1項、第299條第1項前
段，道路交通管理處罰條例第86條第1項，刑法第11條前段、第2
條第1項但書、第284條前段、第185條之4第1項前段、第55條、
第47條第1項、第41條第1項前段、第8項、第51條第5款，刑法施
行法第1條之1第1項，判決如主文。
本案經檢察官謝志遠提起公訴，檢察官藍獻榮、林明誼到庭執行
職務。
中　　華　　民　　國　 110　　年　　12　　月　　28　　日
　　　　　　　　　刑事第十五庭  法　官   鄭咏欣 
以上正本證明與原本無異。
如不服本判決應於收受送達後20日內向本院提出上訴書狀，並應
敘述具體理由；其未敘述上訴之理由者，應於上訴期間屆滿後20
日內向本院補提理由書（均須按他造當事人之人數附繕本）「切
勿逕送上級法院」。
告訴人或被害人如不服判決，應備理由具狀向檢察官請求上訴，
上訴期間之計算，以檢察官收受判決正本之日起算。
                                書記官  施佑諭      
中　　華　　民　　國　  110   年　　12    月　 　28　日 

附錄本案論罪科刑法條：
道路交通管理處罰條例第86條
汽車駕駛人，無駕駛執照駕車、酒醉駕車、吸食毒品或迷幻藥駕
車、行駛人行道或行經行人穿越道不依規定讓行人優先通行，因
而致人受傷或死亡，依法應負刑事責任者，加重其刑至二分之一
。
汽車駕駛人，在快車道依規定駕車行駛，因行人或慢車不依規定
，擅自進入快車道，而致人受傷或死亡，依法應負刑事責任者，
減輕其刑。

中華民國刑法第185條之4
駕駛動力交通工具發生交通事故，致人傷害而逃逸者，處六月以
上五年以下有期徒刑；致人於死或重傷而逃逸者，處一年以上七
年以下有期徒刑。
犯前項之罪，駕駛人於發生交通事故致人死傷係無過失者，減輕
或免除其刑。

中華民國刑法第284條
因過失傷害人者，處一年以下有期徒刑、拘役或十萬元以下罰金
；致重傷者，處三年以下有期徒刑、拘役或三十萬元以下罰金。